臺灣新北地方法院三重簡易庭裁定
111年度重秩聲字第5號
原處分機關  新北市政府警察局新莊分局

聲明異議人
即受處分人  裴崇德


上列聲明異議人即受處分人因違反社會秩序維護法案件，對於新
北市政府警察局新莊分局於民國111年5月25日所為之處分書（新
北警莊刑字第1114040858號）聲明異議，本院裁定如下：
    主  文
一、原處分撤銷。
二、裴崇德不罰。 
    理  由
一、原處分意旨略以：異議人裴崇德於民國111年04月19日17時0
    7分許在新北市新莊區中正、中環路口上台65線匝道口（往
    五股方向），行為人裴崇德、許育瑞、許家榮等3人於上揭
    時間及地點，因行車糾紛爆發肢體衝突，進而以徒手之方式
    互毆，違反社會秩序維護法第87條第2款互相鬥毆之規定，
    對異議人及另二位行為人各裁處罰鍰新臺幣（下同）1,000 
    元。
二、異議人裴崇德聲明異議所持理由略以：異議人為阻止行為人
    許育瑞、許家榮惡意攔車、毀損異議人之汽車及攻擊異議人
    之行為，而徒手抵抗行為人上述之不法侵害，應屬正當防衛
    等語。
三、按互相鬥毆者，處新臺幣18,000元以下罰鍰，社會秩序維護
    法第87條第2 款定有明文。該款所謂「互相鬥毆者」，必互
    有加暴行於他方之行為，而加暴行於人其意涵與刑法第277
    條第1 項普通傷害罪之範圍並非一致，倘若加暴行於人成傷
    者，即為刑法之傷害罪，如加暴行於人未成傷者，則屬社會
    秩序維護法所規範之範圍。次按對於現在不法之侵害，出於
    防衛自己權利之行為，不罰，社會秩序維護法第12條定有明
    文。此外，正當防衛，係以對於現在不法之侵害，而出於防
    衛自己或他人權利之行為為要件；所稱不法之侵害，只須客
    觀上有違法之行為，即可以自力排除其侵害而行使防衛權，
    且不以侵害之大小與行為之輕重而有所變更；又侵害之是否
    為現在，應以其侵害之是否尚在繼續中，可否即時排除為準
    ，苟其侵害狀態尚在繼續中而被害人仍有受侵害之危險，而
    可以即時排除者，仍不失為現在之侵害（最高法院90年度臺
    上字第4175號判決要旨參照）。至於防衛行為，祇以基於排
    除現在不法之侵害而不超越必要之程度為已足，不以出於不
    得已之行為為條件；亦即行為人主觀上認識現有不法侵害存
    在而有防衛之意思，客觀上有防衛之行為，自得主張正當防
    衛(最高法院95年度臺上字第5617號判決意旨參照）。再者
    ，彼此互毆，若一方能證明其初無傷人之行為，因排除對方
    不法之侵害而加以還擊，即得以正當防衛論（最高法院17年
    上字第686號、30年上字第1040號裁判意旨參照）。
四、查移送意旨認被移送人有違反社會秩序維護法第87條第2款
    規定之行為，無非係以行車紀錄器影片及現場行車紀錄器畫
    面擷圖、異議人裴崇德與行為人許育瑞、許家榮等人之陳述
    與相片等為其主要論據。然查，依行車紀錄器影片顯示，行
    為人許家榮搭乘車號000-0000號白色自小客車，並乘坐於副
    駕駛座，於新北市新莊區中正、中環路口上台65線匝道口，
    探出頭身、向後比劃，並丟擲物品，嗣後並自該白色小客車
    下車，往異議人所駕駛車輛之駕駛座方向走來。嗣後行為人
    許育瑞亦自該白色小客車之駕駛座下車，往異議人所駕駛車
    輛之駕駛座方向走來，依該行車紀錄器影片內容，並未看見
    有何異議人與行為人許家榮、許育瑞互毆之情形，而異議人
    於受警詢時雖稱：「我是拉許育瑞、許家榮衣服及將他們推
    開，因為許家榮攻擊比較重我有出拳反擊，大約2拳」等語
    ，惟參酌前述行為人許家榮向後比劃，並丟擲物品，嗣後並
    與行為人許育瑞先後自該白色小客車下車，往異議人所駕駛
    車輛之駕駛座方向走來等情，應堪認異議人所為，係面臨遭
    2名成年男子包圍、攻擊，出於防衛之意思，在突發及慌張
    情急之下，所為之本能反應，難認異議人有何互相鬥毆之主
    觀上認識及客觀上之鬥毆行為。此外，復查無其他積極證據
    足資證明異議人有原處分所認之違序行為，揆諸上開規定，
    原處分即有未當，受處分人聲明異議，請求撤銷原處分，為
    有理由，應予准許，並由本院另為不罰之諭知。
五、依社會秩序維護法第57條第2項後段，裁定如主文。
中　　華　　民　　國　　111 　年　　6 　　月　　14　　日
            　　　三重簡易庭    法  官  王凱俐
以上正本係照原本作成。
本件不得抗告。
中　　華　　民　　國　　111 　年　　6 　　月　　14　　日
　　　　　　　　　　　　　　　　書記官  李采錡